臺灣高等法院臺南分院刑事判決　　　　　 九十一年度上訴字第二五六號　Ａ
　　　上　訴　人　 臺灣臺南地方法院檢察署檢察官
　　　被　　　告　 丙　○　○.
　　　選任辯護人　 林　弘　明
右上訴人因被告毒品危害防制條例案件，不服臺灣臺南地方法院九十年度訴字第九八
八號中華民國九十一年一月四日第一審判決（起訴案號：臺灣臺南地方法院檢察署九
十年度偵字第二一五九號），提起上訴，本院判決如左：
      主      文
上訴駁回。
      理      由
一、公訴意旨略以：被告丙○○基於意圖營利之概括犯意，以0000000000
    號行動電話為聯絡工具，先後於民國（下同）九十年一月十六日中午某時及翌日
    十三時許，分別在台中區○○路○段省立家齊女中校門口前及台南市○○路○段
    與生產路口加油站附近，各以新台幣（下同）一千元及二千元之價格，連續販賣
    第一級毒品海洛因予乙○○（另案戒治中）各一次，經警於同年月十七日十四時
    五十五分許，在台南市○○路○段五八七巷口查獲乙○○持有第一級毒品海洛因
    ０．三公克後，乙○○供出毒品來源，並配合警方授意以000000000號
    行動電話撥打丙○○上開行動電話聯絡，約定於當日晚間十一時許，在台南市○○路○段與生產路口附近之加油站交易後，於當晚十一時四十分許，丙○○駕駛
    紅色喜美車號８Ｊ─０七三六號自小客車前來交易地點，經警發現後跟監至台南
    縣及高雄縣交界處二層行橋附近而查獲，並起出上開號碼之行動電話一具，因認
    被告丙○○犯有毒品危害防制條例第四條第一項之販賣第一級毒品罪嫌云云。
二、訊據被告丙○○堅決否認有何販賣海洛因之犯行，辯稱：伊不認識乙○○，且九
    十年一月十六日中午伊正在安泰人壽岡山服務處陪同案外人即新進人員周家安參
    加教育訓練課程，而一月十七日伊則到高雄縣永安鄉朋友蘇清吉住處拉保險，並
    接受其父蘇榮發請吃午飯，上開二天，都沒有到台南，不可能販賣海洛因給乙○○。而一月十七日晚上伊係基於好奇，才會到台南想看看是誰一直打電話給伊，
    不是要販賣毒品等語。
三、本件公訴人認被告涉有販賣第一級毒品海洛因犯行，無非係以證人乙○○之指述
    及被告於九十年一月十七日晚上接獲乙○○之電話後，果真前來台南縣交易毒品
    為其論據。惟按犯罪事實應依證據認定之，無證據不得推定其犯罪事實，刑事訴
    訟法第一百五十四條定有明文。又認定犯罪事實須依證據，是否可信更須參酌各
    方面之情形，尤不能以推測理想之詞，以為科刑判決之基礎；刑事訴訟法上所謂
    認定犯罪事實之證據，係指足以認定被告確有犯罪行為之積極證據而言，該項證
    據自須適合於被告犯罪事實之認定，始得採為斷罪資料；犯罪事實之認定，應憑
    真實之證據，倘證據是否真實尚欠明顯，自難以擬制推測之方法，為其判斷之基
    礎。最高法院二十年度上字第九五八號、二十九年上字第三一０五號、五十三年
    台上字第六五六號分別著有判例可資參照。此為無罪推定原則之揭示。亦即國家
    為實現刑罰權，須對被告之犯罪提出確實證明，縱令被告立證失敗，或保持緘默
    ，亦不得單憑此一事由即認為被告有罪而予以處罰。且有罪之證明，須至「不容
    有合理懷疑存在」之程度始可，倘其證明尚未達到此一程，而仍有合理懷疑之存
    在時，即應為無罪之諭知。
四、經查：
（一）證人乙○○指證被告販賣海洛因之經過為：１、台南市警察局保安隊初訊時證
      稱：「九十年一月十七日下午二時五十五分許被查獲之海洛因，是九十年一月
      十七日十三時許在台南市○○路空軍醫院旁向一名不知名的男子以二千元購買
      ；我不知道該男子的真實姓名，我稱他為兄哥，均以行動電話0000000
      000號聯絡，身高約一七０公分。」（見警訊卷第一頁背面、第二頁正面）
      。２、在台南看守所警方複訊時證稱：「我於九十年一月十七日下午六時或七
      時中間打0000000000號行動電話，於電話中我自稱「川仔」表示要
      我們術語所說的「千元」二件（意思為二千元），他當時說他沒有空，要我在
      當天晚上九點多再打給他，並約定交易地點為我一月十七日向他購買的地點。
      」「我總共向他購買二次沒有錯，第一次是於九十年一月十六日中午約十一點
      至十二點之間，購買的價格是一千元，其數量就是以一般裝毒品的小塑膠袋內
      裝少許海洛因粉末，地點在台南市○○路○段家齊女中校門口。第二次是於九
      十年一月十七日十三時許，在台南市○○路一段與生產路口的中油加油站邊，
      金額是二千元，均是我先打他的0000000000號行動電話與他取得聯
      絡，在電話中我向他表示我所要購買之金額以及討論敲定交易的時間及地點後
      ，我依約定的時間地點等候。」「我與他沒有見過面，是透過朋友電話中介紹
      的。」（見警訊卷第三頁背面末行、第四頁）３、於檢察官偵查時之證言為：
      「我用公用電話打的，販賣給我的人就是照片上的人。」（偵查卷第九頁）４
      、於原審調查時證稱：「一月十六日及十七日買海洛因是我打行動電話給他的
      ，十七日晚上是表示要跟他拿藥，那時候打算跟他買一、二千元的貨，問他可
      不可以出來，他說他沒有空，要約晚一點，至於為何他說要晚一點，我就不記
      得了。後來我被送到地檢署，之後的事情，我就不知道了：：十六日及十七日
      中午我是以朋友的行動電話或是公用電話聯絡的。」（見原審卷第三七頁至第
      三九頁）。
（二）綜合證人乙○○以上之證言，其為警查獲持有海洛因時僅供稱其來源為向不知
      名身高約一百七十公分綽號「兄哥」的男子購買的等語，非惟語意不詳，且購
      買對象之特徵不明，詎乙○○於被告為警盤查訊問後，經警提示被告個人及車
      輛照片供其指認之後，反能詳述被告特徵，是否因此藉機順勢所為之回答﹖已
      非全然無疑。再者，被告之身高一百六十三．四公分，有國立成功大學附設醫
      學院體格檢查證明書附卷可稽，與證人乙○○指稱之販毒者身高一百七十公分
      顯有差距。又販賣毒品，罪刑重大，與一般合法買賣不同，若買賣雙方未有相
      互信賴之基礎與互動管道，衡情並無輕易示人而自暴自己為毒販之道理。但依
      證人乙○○之證言，竟在與被告素未謀面，互不相識之情形下，得以在短短二
      日內，輕易以電話先後向被告洽買海洛因，亦與常情相違。況且，證人乙○○
      對於如何與被告洽談購買毒品一節，先於原審稱係以行動電話聯絡他，後又改
      稱以公共電話聯絡二種兼而有之，反覆不一，且其自己或朋友之電話均不復記
      憶，可信性即令人存疑。又原審命證人乙○○當庭指認被告是否就是販毒之人
      時，乙○○反而無法確認，亦有原審筆錄可憑（見原審卷第三九頁）。況在電
      信發達之今日，門號眾多，通訊交往頻繁，原因不一，即令乙○○供述之電話
      號碼確為被告使用，甚或其與被告相識，亦難僅以其知悉被告電話號碼一節，
      而在無其他補強證據之情形下，逕以雙方曾有電話通聯一節，遽認雙方有交易
      毒品之事實，更何況證人乙○○之證言存有上揭瑕疵，其證言尚難遽信。
（三）又證人乙○○係於九十年一月十七日下午二時五十五分為警查獲持有毒品海洛
      因，有上揭警訊筆錄可稽，則其持有之海洛因果真係於甫查獲前向被告購買，
      則記憶應屬清晰無誤。惟觀諸乙○○證述係於十七日下午一時許在台南市○○
      路空軍醫院旁向被告購買一節，經查，被告於十七日上午十一時三十分許至下
      午一時三十左右，均在高雄縣梓官鄉○○○○路竹一帶，此有中華電信長途及
      行動通訊分公司被告前揭行動電話雙向通聯及基地台位置紀錄附卷可憑，是被
      告於十七日下午一時許既不在台南市，則證人乙○○證稱於當日下午一時許在
      台南市向被告購買海因云云，已與事實不符，自難採信。
（四）另證人乙○○固曾於九十年一月十七日晚上六時或七時許以警方之電話與被告
      聯絡，但二人通話內容為何，警方並不知悉，且乙○○隨即遭移送甲○○○○
      ，亦未與被告達成見面之終局約定，業據證人乙○○及承辦警員蘇照明結證在
      卷，是公訴人指被告係因乙○○之邀前來依約交付毒品一節，顯有誤會。次查
      ，警方既先授意，叫乙○○以警方電話佯與被告購買毒品，但竟不知乙○○與
      被告之通話內容，殊難想像。又警方將乙○○移送甲○○○○後，固於九十年
      一月十七日晚上十一時許，再自行以乙○○供述之0000000000號電
      話與被告聯絡，惟查，此次警方與被告並未約定交易毒品之數量、金額，況且
      ，被告經警沿路跟蹤攔下盤查結果，人車均未搜得任何毒品，業據證人蘇照明
      到庭證述綦詳，準此，縱令被告接獲電話後前來台南，但雙方先前既未論及交
      易數量、金額，難謂有買賣毒品之合意，又未查獲被告有何毒品在身，則實乏
      證據足以證明被告確為毒品交易而來。此外，經警查證被告九十年一月十三日
      至一月十八日之電話通聯紀錄，亦無被告有任何與毒品前科之人通信之紀錄，
      亦有台南市警察局函附甲○○○○之九十年五月二十四日南市警刑二字第三０
      二六號函存卷可憑（見偵查卷第二九頁）。此外亦查無其他足以證明被告有何
      販毒之補強證據，實難僅以被告前來台南市，遽認被告有販賣海洛因之犯行。
五、綜上所述，證人乙○○之指證既存有瑕疵，警方之誘捕亦乏補強證據足以佐證乙○○所為不利被告之供述，因此，縱令被告所辯稱其於九十年一月十六日及十七
    日中午未曾到台南市云云並不可採，惟既乏積極證據足以證明被告犯罪，尚無從
    得到被告有罪之確信，被告之犯罪不能證明，原審為無罪之諭知，本院核無不合
    ，檢察官上訴意旨，仍執前詞，認證人乙○○與被告並不熟識，然可明確指出被
    告使用之行動電話號碼、被告所駕駛車輛之廠牌、顏色及被告為高雄縣路竹鄉人
    ，原審忽視證人乙○○之證言等語，而指摘原判決不當，惟上開事項既與被告有
    無販賣欠缺直接關聯性，應認上訴為無理由，予以駁回。
據上論結，應依刑事訴訟法第三百六十八條，判決如主文。
本案經檢察官洪泰文到庭執行職務。
中    華    民    國      九十一      年      五      月        一      日
                                  臺灣高等法院臺南分院刑事第三庭
                                      審判長法官  黃    崑    宗
                                            法官  葉    居    正
                                            法官  莊    俊    華
右正本證明與原本無異。
檢察官如不服本判決，應於判決送達後十日內向本院提出上訴書。
被告不得上訴。
                                      法院書記官  廖    明    娟
中    華    民    國      九十一      年      五      月      六        日
